臺灣高等法院高雄分院刑事判決　　　　　　　　九十一年度上更(二)字第一六二號
　　上　訴　人　臺灣澎湖地方法院檢察署檢察官
　　被　　　告　乙○○
　　選任辯護人　林敏澤　律師
　　　　　　　　鄭瑞崙
　　　　　　　　官淑森　律師
右上訴人因被告殺人等案件，不服臺灣澎湖地方法院八十五年度重訴字第一號中華民
國八十五年十月二十二日第一審判決（起訴案號：臺灣澎湖地方法院檢察署八十五年
度偵字第四四號），提起上訴，判決後，經最高法院第二次發回更審，本院判決如左
：
      主  文
上訴駁回。
      理  由
一、公訴意旨略以：(一)被告乙○○未經許可，於民國八十三年十二月間，在澎湖縣馬
    公市東衛別館無故持有經公告管制之手槍及子彈。(二)又基於連續殺人之犯意，於
    八十四年十一月二十八日夜間九時許，持上述手槍及子彈，至同市○○路十五之
    三號「宇鑫珠寶行」，先射殺甲○○○（已更名蕭家莉）一槍未中，後又連續射
    殺陳湘陵六槍，其中二槍射中胸部及頭部等要害，陳湘陵經送醫急救不治死亡，
    乙○○則逃逸無蹤。認被告乙○○涉修正前槍彈藥刀械管制條例第七條第四項
    未經許可持有手槍、修正前同條例第十一條第三項未經許可持有彈藥及刑法第二
    百七十一條第一項殺人、第二項殺人未遂等罪嫌。
二、公訴人認被告乙○○涉殺人及非法持有槍、彈等罪嫌，係以被害人蕭陳彩虹（即
    蕭家莉）之指認其殺人犯行及證人薛建民證稱曾看見被告乙○○在馬公市東衛別
    館持有手槍、子彈，被害人陳湘陵確係被槍殺死亡為其論據。訊據被告乙○○則
    否認殺人及非法持有手槍、子彈等犯行，辯稱：從未持有手槍及子彈，薛建民所
    見之槍，可能是我所有之胡桃木行動電話，而所見之子彈，為我工作所用之銅製
    門栓彈簧卡珠；我未槍殺陳湘陵，案發當日晚上我都與凌文賢在一起，直到凌晨
    二、三點才返回澎湖縣馬公市○○路六十二號住處，我並無殺害陳湘陵之犯罪動
    機等語。
三、按犯罪事實應依證據認定之，無證據不得推定其犯罪事實；又不能證明被告犯罪
    者，應諭知無罪之判決，刑事訴訟法第一百五十四條、第三百零一條第一項定有
    明文。又告訴人之告訴，本以使被告受刑事追訴為目的，故其陳述是否與事實相
    符，自應調查其他證據，以資審認，苟其所為攻擊之詞，尚有瑕疵，則在此瑕疵
    未予究明以前，即不能遽採為斷罪之基礎，最高法院六十九年台上字第一五三一
    號著有判例可按。又認定不利於被告之事實，須依積極證據，苟積極證據不足為
    不利於被告事實之認定時，即應為有利於被告之認定，亦有最高法院三十年上字
    第八一六號判例可資參照。
四、經查：
  (一)、被告被訴未經許可持有槍、彈部分：
    (1)證人陳澎忠在警訊雖陳稱：「據我記憶可能係八十三年十二月底，乙○○前往
      東衛別館ＫＴＶ時，在外面碰到我，稱我今天有帶器械，若今天兄弟不悅的話
      ，我就會用下去：：：：：：」；薛建民在警訊陳稱：「大約是在八十三年十
      二月間，乙○○到東衛別館，在樓梯口遇到我的股東陳澎忠，：：：：乙○○
      等人進入包廂後，陳澎忠馬上來告訴我乙○○好像有帶東西，於是就進去瞭解
      ，乙○○見到我進去就敞開外套，我有看到他穿了件槍背套，露出一個槍柄。
      並且從口袋中掏出二顆子彈放在桌上，揚言叫陳澎忠不要太囂張：：：：：：
      」；吳文志在警訊時證稱：「於八十三年底與薛建民發生衝突之前二、三天的
      一個晚上，我與乙○○前往東衛別館ＫＴＶ喝酒，剛進入廂房內還沒開始喝酒
      ，乙○○當著我與薛建民的面，由衣服右口袋以右手拿出兩顆子彈出來玩，我
      當時在現場看的很清楚：：：：」、「乙○○拿出來的那兩顆子彈型式、體積
      、顏色與警方提示之子彈相同。該子彈彈頭是金色銅製彈頭」及陳相國於警訊
      時證稱：「是經薛建民告訴我，我才知道（乙○○擁有槍枝）。但之前乙○○
      曾經開設六條通冰果室（約七十九、八十年間）我曾看到他腰部插一支槍枝（
      何種槍枝我不清楚），所以才確定他有槍枝」各等語，（見澎湖縣警察局馬公
      分局八十五年馬警分字第００四二四號警卷第九頁正面、第十二頁背面、第二
      十六頁背面、第三十四頁）均曾陳稱被告乙○○持有槍械之情事。然觀諸證人
      吳文志於八十五年一月十日第一次警訊時被問及是否曾看到乙○○持有槍械時
      ，答稱：沒有等語（見馬警分三字第四二四號警卷第三十二頁正面），於當日
      第二次警訊時卻證稱：於八十三年底與薛建民發生衝突（指被告與薛某間）之
      前二、三天的一天晚上，我與乙○○前往「東衛別館ＫＴＶ」喝酒，剛進入廂
      房內還沒開始喝酒，乙○○就當著我與薛建民的面，由衣服右口袋以右手拿出
      兩顆子彈出來把玩，我當時在現場看的很清楚，薛建民隨即走出廂房，陳澎忠
      接著就進來廂房內：：：：云云。就其前後所稱是否看到被告乙○○持有槍械
      ，其前後供述不一。雖吳文志於警訊中供證其看到被告所拿出把玩之二顆子彈
      ，其型式、體積、顏色等與警方提供比對之九０手槍子彈相同（見馬警分三字
      第四二四號警卷第三十四頁），但證人吳文志於本院前審調查中則改稱：「他
      只是拿出二顆銅製門栓彈簧卡珠在手上玩，不是子彈，警訊時我說是銅的東西
      ，並沒有說是子彈，那個東西與子彈不一樣。」（見本院上更(一)卷第八十二頁
      ），就其是否有看到九０手槍子彈，亦前後證述不一致。已足究明其前開在警
      訊所述之所見即非子彈，則其前揭警訊所述，不足為不利於被告證據。另證人
      薛建民於八十四年十二月三十日警訊時雖證稱：大約是在八十三年十二月間當
      日營業時間乙○○到「東衛別館」在樓梯口遇到我的股東陳澎忠，乙○○就拉
      起陳澎忠的手往他左胸摸去，好像要告訴陳澎忠他今天身上帶東西，而乙○○
      等人進入包廂之後，陳澎忠馬上來告訴我乙○○好像有帶東西，於是我就進去
      瞭解，乙○○見到我進去就敞開外套，我有看到他穿了一件槍背套，並露出一
      個槍柄，並且從口袋中掏出二顆子彈並放在桌上：：：等語。證人陳澎忠於八
      十四年十二月二十八日警訊時亦證稱：據我記得可能係八十三年十二月底，乙
      ○○前往「東衛別館ＫＴＶ」時，在外面碰到我，稱我今天有帶器械（指武器
      ），若今天兄弟不悅的話，我就會用下去，之後我有向另一位股東薛建民交待
      ，並不理會他即離去：：：，但我回憶他告訴我當時有牽我的手摸他身體，當
      時有著外套，感覺硬硬的，至於是否為槍枝我不知道云云，惟證人陳澎忠於偵
      查中亦證稱沒看到槍（見偵查卷第七十四頁背面），證人薛建民於原審法院審
      理時雖證稱見被告穿一槍背套，露出一木柄，亦有拿二顆子彈放在桌上，但「
      穿一槍背套，露出一木柄」，斷與擁槍者迥異，蓋槍背套與木柄固足令人聯想
      到槍、彈，尤以具有木柄之物至多，穿一槍背套，露出一木柄，均非必係槍、
      彈，尚難以此推斷被告持有槍、彈。嗣經原審法院提示被告所提出之銅質門栓
      零件（附於偵查卷第一百零三頁之信封中）當庭與薛建民指認，證人則證稱：
      「大小相似」、「我只說很像子彈，沒說是子彈」、「很像槍，但我不敢肯定
      」、「我不肯定真是槍，故未報案」、「我所經營之東衛別館廂房燈光較一般
      為暗」等語（見原審卷第一０四、一０五頁），而被告係從事水電及裝潢工程
      ，有台灣省甲等自來水管承裝商登記證附卷可證，被告乙○○於本院調查時稱
      ：「我八十三年底重建在馬公市經營一家『六條通』ＫＴＶ，由我採購材料僱
      工營造，ＫＴＶ的門扇，就裝有銅製門栓彈簧卡珠的設備。」並提出裝有銅製
      門栓彈簧卡珠的門框樣本一個存案供本院參證。選任辯護人詰問證人吳文志：
      （八十三年十二月間，被告至「東衛別館」時，被告有無持有子彈或手槍？被
      告有無穿戴槍背套？被告是否留平頭？）答稱：「他手中持有兩顆銅製門栓彈
      簧珠子。我是從事貨運的，我在家中曾經有這種裝設。我沒有看到被告有穿戴
      槍背套。被告當時留平頭。我認識被告很久。」、「銅製門栓彈簧珠子與彈殼
      形狀相似，兩者長度：彈殼較長、門栓彈簧珠較短、兩者粗細差不多，顏色也
      一樣。因為在廂房的光線很暗，我看不清楚，才誤認為子彈殼。」等語；被告
      所經營之六條通ＫＴＶ既裝有銅製門栓彈簧卡珠，其隨身攜帶零件亦屬平常之
      事，且在ＫＴＶ廂房中昏暗之燈光下，自極易誤認其係子彈，尤以當前各式槍
      枝不一而足，俗稱「掌心雷」手槍時有所聞，意指此類槍枝極為輕巧，比人之
      手掌還小，則其子彈豈不比一般之手槍彈更小，以存案為證之銅質門栓零件，
      外人乍見之下，不及詳細審視，豈不誤斷係子彈。而陳相國於偵查及原審法院
      審理中均稱其本人並未看見乙○○有帶槍，係案發後聽朋友薛建民說的等語（
      見偵查卷第八十三頁背面、原審卷第一九九頁）。綜上所述，證人薛建民不能
      肯定被告乙○○有無持槍，而吳文志、薛建民所見之「兩顆子彈」又與被告所
      提之銅製門栓彈簧卡珠相仿，薛建民並不能肯定那是子彈。另證人陳澎忠及陳
      相國又未親見被告乙○○持有槍械、子彈。至證人薛建民於警訊及第一審供證
      被告於八十三年十二月底，在東衛別館內有穿一件槍背套露出槍柄，即被告亦
      不諱言其確有槍背套一件（見偵查卷第八四頁反面）云云，惟證人薛建民既不
      能肯定被告乙○○有無持槍，被告於偵查中雖供承：「槍背套是我退伍從軍中
      帶回來的。」，但又稱：「我都不知放在那裏。」「我沒有帶槍，如果我有帶
      槍，他們先就叫警察來抓我了。」（見偵查卷第八四頁），亦否認當天有穿槍
      背套帶槍之事實，實則擁有槍背套，並不等於持有槍砲彈藥刀械管制條例所管
      制之槍枝及子彈，尚難僅因被告坦承其有槍背套一件，遽認其有攜帶槍、彈。
      更何況持有之槍、彈，須有殺傷力，始能構成持有槍彈罪，被告縱有如上開證
      人所言持有所謂槍彈之情形，然以現行玩具手槍與制式手槍，從外觀上幾難以
      區別，被告於當時既未擊發該槍彈，亦無扣押該槍彈送有關單位鑑定是否具有
      殺傷力，則無法證明被告所持有槍彈確有殺傷力，被告乙○○此部分持有槍彈
      犯行，自屬不能證明。
    (2)又比對二物是否相同或近似，當以隔離觀察，是否足使人發生誤認為其標準，
      若二者比對分析，必然能說出其不一致之處。吳文志所謂：「乙○○拿出來的
      那兩顆子彈型式、體積、顏色與警方提示之子彈相同」，警方必係提出真正之
      子彈供吳文志指認，吳某在無可比對之情況之下，必然說「型式、體積、顏色
      相同」，實則存案之銅製門栓彈簧卡珠，除其長度較短外，其型式、粗細、顏
      色、外表及重量正與一般手槍彈並無截然不同，本院向聯勤二０五廠調取「九
      ０手槍及子彈或似子彈之照片及諸元表」，該廠九十一年六月六日（九一）跳
      苗第一六四六號書函檢附「各類九０手槍及子彈或似子彈之照片及諸元表」，
      詳細審核，正如前所述，其型狀與存案之銅質門栓零件，除較長外，乍看之下
      ，銅質門栓零件足使人誤認必係子彈之一種，經本院比對，始知子彈必有底火
      之設備，此為擊發之設施，餘者彈殼乃儲存火藥，彈頭則為擊發後，以此彈丸
      產生殺傷力，本件存案之銅質門栓零件，其長度雖較短，且無底火之構造，但
      外表亦與真正子彈之含有彈殼及彈頭之結構無異，正足證明必足使外行者，誤
      認係較短小之小型槍之子彈，尤以如前所述，「東衛別館廂房燈光較一般為暗
      」，證人既非軍火專家，所見時間又短，必非仔細觀察，其不因此誤認者幾希
      。
    (3)陳相國證稱：「是經薛建民告訴我，我才知道（乙○○擁有槍枝）。但之前乙
      ○○曾經開設六條通冰果室（約七十九、八十年間）我有曾看到他腰部插一支
      槍枝（何種槍枝我不清楚）所以才確定他有槍枝」各等語，（見澎湖縣警察局
      馬公分局八十五年馬警分字第００四二四號警卷第二十六頁背面）。既稱是經
      薛建民告訴我，我才知道乙○○擁有槍枝，此項傳聞之詞，豈能採為證據；又
      其所謂約七十九、八十年間乙○○曾經開設六條通冰果室，曾看到他腰部插一
      支槍枝，何種槍枝我不清楚，所以才確定他有槍枝云云。此既曰係在七十九、
      八十年間曾見腰部插一支槍枝，不知係何種槍枝，且並無槍枝扣案，究竟其所
      見為何，多年後（八十四年十二月三十日）為「所以才確定他有槍枝」云云，
      純屬證人個人之意見及推測之詞，不足為證據。
  (二)、被告被訴連續殺人部分：
    被告乙○○涉嫌槍殺陳湘陵部分，雖有被害人之妻即證人甲○○○（即蕭家莉）
    之指認及秘密證人Ａ１證稱係因八十四年九月二十日澎湖一信澎南分社被強盜案
    ，歹徒為本件被告乙○○，及陳漢陵、陳相國，後來陳湘陵被槍殺，係陳湘陵獨
    吞一信澎南分社搶劫的一百多萬元，引發乙○○之不滿，才持槍、彈將陳湘陵射
    殺云云。惟查：
  (1)被害人之妻即證人甲○○○（即蕭家莉）於八十四年十一月二十九日警訊指稱：
    該男子臉圓稍大、眼大、膚黑、髮型是長髮，髮梢微捲：：：（見馬警分三字第
    四二四號警卷第四十五頁正面）；於八十四年十二月十三日警方提供卷附之被告
    乙○○理平頭之照片供其指認時又稱：我當時看到歹徒的長相除了頭髮剪短外，
    其他長相都一樣（見馬警分三字第四二四號警卷第五十四頁正面）。而證人凌文
    賢於原審審理時證稱：我於八十四年十一月二十六日到澎湖（即馬公市，以下均
    同），十二月初才離開澎湖，此期間被告乙○○均蓄平頭（見原審卷第五十二頁
    ）、證人吳文志於警訊時證稱：我在八十三年底左右認識乙○○，那時乙○○就
    留平頭（見馬警分三字第四二四號警卷第三十頁背面、第三十一頁）等語，顯然
    亦與被害人甲○○○（即蕭家莉）所指述，被告當時留有及肩長髮不符，而證人
    吳文志於警訊時指稱看見被告乙○○持有槍械，證人凌文賢亦證稱不知被告乙○
    ○有無涉案，故顯無故意迴護之理，其等證言應可採信。又如甲○○○（即蕭家
    莉）所謂被告行兇時係頭戴假髮，惟並無何證據足以證明，其憑空指控，並無足
    取，況戴長假髮，掩飾之效果並不佳，如是兇手怕甲○○○（即蕭家莉）認出，
    故意戴假髮行兇，於慌亂之際，極易遺落，正足敗露行藏。
  (2)原審法院傳訊證人吳見智（警員）即持被告乙○○口卡照片給甲○○○（即蕭家
    莉）指認之澎湖縣警察局保安隊警員，訊問甲○○○（即蕭家莉）指認被告乙○
    ○照片之經過，證人吳見智證稱：「有於八十四年十二月四日拿乙○○之照片給
    甲○○○即蕭家莉指認，蕭女很驚訝說很像，但仍要向亡者靈位請示。其後蕭女
    稱有擲出『正杯』（即俗稱擲筊求問鬼神），那時是於早上九時許，我向其索回
    照片，甲○○○請示亡靈之結果確是乙○○無訛：：：」等語，於本院上訴審調
    查時復證稱「因我與死者有姻親關係（與死者之弟為連襟），在外搜集資料供專
    案小組參考」、「八十三年十月間警局實施淨安專案時，於八十四年一月間得知
    乙○○有持槍到東衛別館ＫＴＶ亮槍，而死者又係遭槍殺，故認定他有涉嫌，八
    十四年十二月四日凌晨我調出口卡給甲○○○（即蕭家莉）指認，她說很像，只
    有以乙○○影印口卡供指認」、「我拿照片給她看時，她很驚訝，她說很像，但
    不確定，說要擲杯（筊）問死者，叫我當天早上再去問她，我再去問她時，甲○
    ○○（即蕭家莉）說她已問過死者，死者說兇手是乙○○，擲杯（筊）問死者時
    我不在場，是事後甲○○○（即蕭家莉）告訴我擲杯（筊）之結果」「〔是否你
    提供口卡給甲○○○（即蕭家莉）指認後，專案小組才鎖定乙○○？〕不知道，
    但之前沒有鎖定乙○○」（見本院上訴卷第六十八頁背面、第六十九頁）等語，
    足見被害人甲○○○（即蕭家莉）於指認相片時，並未確定是否為被告乙○○行
    兇，蓋其本身並無法指認，故求助於亡靈，以擲筊之方式，決定後方有指認係被
    告乙○○行兇之舉，此種指認兇嫌之方式，不憑證據，純憑求諸靈異，不合乎證
    據法則，自非可取。又甲○○○（即蕭家莉）既於八十四年十二月四日指認被告
    乙○○之相片，於翌日（即八十四年十二月五日）早上九時許告知警員吳見智兇
    嫌係被告乙○○，然其於八十四年十二月六日之警訊中卻完全未提到被告乙○○
    係兇嫌（見前揭警卷第四十八頁起至第五十一頁），此亦與常理有違；且警員吳
    見智在八十四年十二月四日僅持被告乙○○一人蓄長髮之照片供被害人陳女指認
    ，此業經證人吳見智證述在卷，而身邊又有向吳見智指稱被告乙○○持有槍械之
    陳相國在場（見前揭警卷第二十八頁背面），陳相國陳述，已見前所述，非可採
    擇。甲○○○（即蕭家莉）於原審請求詢問當時擔任澎湖縣警察局長之何春乾，
    以證明其指認係用許多照片供其指認，自無必要。陳湘陵命案衣服布兩小塊，送
    法務部調查局檢驗，據法務部調查局八十五年一月八日（八五）陸字第八五０一
    七０七０號檢驗通知書載：「送驗衣服布經檢驗發現布上洞孔邊緣有微量槍彈藥
    殘跡」（見相驗卷第五七頁）但另被害人甲○○○（即蕭家莉）認為案發當時遭
    子彈穿透之白色上衣，經送內政部警政署刑事警察局鑑定結果，均未檢出射擊火
    藥殘存，此有該局八十四年十二月刑鑑字第四二九０一號鑑驗通知書一紙附卷可
    稽（見原審卷第二０七頁）。況吳見智所以會拿乙○○之口卡給甲○○○（即蕭
    家莉）指認，係誤認乙○○曾持有槍枝，然不能證明乙○○曾持有槍枝，已如前
    述，且如警方早於八十四年一月間即已知被告持有槍、彈，至本案八十四年十一
    月發生時止，其間為何未對被告採取偵查搜索行動，益徵吳見智、甲○○○（即
    蕭家莉）認被告涉犯本案殺人，有預設立場，先入為主之偏見。
  (3)秘密證人Ａ１雖於警訊時證稱：係因八十四年九月二十日澎湖一信澎南分社被強
    盜案，歹徒為本件被告乙○○，及陳漢陵、陳相國，後來陳湘陵被槍殺，係陳湘
    陵獨吞澎南分社搶的一百多萬元，引發乙○○之不滿，才持槍將陳湘陵射殺云云
    ；惟原審法院於八十五年九月四日訊問秘密證人Ａ１如何知道上情，據其答稱：
    「因陳湘陵債台高築，近來催債人很多，但搶劫案發生之後，便很少人催債，可
    能是陳湘陵獨吞一百多萬元：：：」、「我聽甲○○○（即蕭家莉）跟我說是乙
    ○○殺的之後，再加上先前一些跡象判斷，才認定是乙○○做的。」等語，然原
    審法院訊問證人陳漢陵、陳相國二人均否認涉及搶劫案，且如確係如此，警方為
    何不就此搶劫案究辦？足見並無足夠證據證明乙○○、陳漢陵、陳相國、陳湘陵
    涉及澎南分社搶劫案後因分贓不均才引發本件殺人案。衡諸秘密證人Ａ１所述，
    並無何實據可供調查，凡此依其個人主觀之意見，及聞諸甲○○○（即蕭家莉）
    之話語，逕自判斷，豈非全係其個人臆測、推斷之意見，非可採信。另秘密證人
    Ａ１於警訊及原審審理中雖又稱：我調查時有錄一捲錄音帶云云，惟經本院前審
    傳訊本案承辦之員警呂正清，據證人呂正清證稱：「秘密證人Ａ１並無提供錄音
    帶。」、「除了本案卷證外，並沒有其他證據證明被告乙○○射殺陳湘陵。」等
    語（見本院上更(一)卷第三四頁），且原審法院傳訊秘密證人Ａ１時，據其證稱：
    「該錄音帶是有關搶劫案當日陳漢陵打電話予陳湘陵之事而已。」、「並未言及
    陳湘陵獨吞一百萬元，才引發乙○○槍殺陳湘陵之事。」等語（見原審卷第一八
    七至一八九頁），是秘密證人Ａ１所稱之錄音帶內容亦僅係有關搶案之內容，與
    本案殺人案件無關，又未提供該錄音帶，是秘密證人Ａ１所稱該錄音帶之內容，
    亦不足據為不利被告之認定（更何況秘密證人雖證稱該錄音帶與搶劫案有關，但
    證人呂正清則證稱該搶劫案尚未破案，是該錄音帶是否足為該搶劫案之證據，亦
    殊值懷疑。）
  (4)被告乙○○於八十五年一月十日警訊時供稱：「八十四年十一月二十八日下午（
    十九時至二十時）與凌文賢自惠民路六十二號離開，駕車搭載凌文賢上中正路，
    經中正國小向右轉再向左轉前走至縣政府，右轉欲前行，遭警察管制不得前進，
    而轉向左經地政事務所到達電信局停下看到底是發生什麼事：：：：」等語，而
    由惠民路六十二號至電信局（該局斜對面即馬公市民眾服務社），開車僅需約五
    分鐘等情，業經證人凌文賢證述在卷（見原審卷第四九至五二頁），而被告乙○
    ○自幼即生活於澎湖縣，對此距離之遠近亦應十分明瞭，而本件殺人案係八十四
    年十一月二十八日晚間九時七分發生，如被告乙○○於案發當日十九時至二十時
    與凌文賢自惠民路六十二號駕車離開，則其到達電信局時最遲亦約在二十時十分
    左右，又如何會遇到警方封鎖本件命案現場所實施之交通管制。如被告確係行兇
    之人，則其何時行兇當最清楚，如係設詞脫罪，當不會作如此明顯瑕疵之供述。
    又被告八十五年一月十九日之警訊時供稱：案發當天下午十七時許，我與凌文賢
    、蔡福騰、劉明發、胡建茂等人在惠民路六十二號宅內，凌文賢、蔡福騰、劉明
    發、胡建茂在打麻將牌，後因起爭執無法繼續玩下去云云，惟經原審法院傳訊證
    人凌文賢、胡建茂到庭證稱：當日並未在惠民路六十二號打牌等語，被告上揭供
    述雖非實在，然證人凌文賢、胡建茂二人亦證稱：案發前一、二日確實有在惠民
    路六十二號打牌，後因劉明發借錢問題發生衝突，便無再打（牌）下去等語，且
    證人凌文賢於警訊及原審法院審理時均證稱：案發當日約九時許被告乙○○開車
    載我去找許根茂，途遇交通管制，廖某曾停車問執勤之警員發生何事，後來到許
    根茂家，三人到海產店吃飯喝酒，吃畢又到一家ＫＴＶ喝歌飲酒，然後由廖某駕
    車返回惠民路六十二號睡覺等情，核與被告乙○○交待之行蹤互相符合，亦經證
    人許根茂於原審證述屬實，雖證人許根茂於原審審理中證稱：「八十四年十一月
    二十八日晚上九時二十五分許，被告及凌文賢有到我店約八分鐘許，然後一起去
    海產店吃飯，當時我的店門開著。」（見原審卷第一四六、一四七頁），與被告
    於警訊中所稱：「當晚八時多去找許根茂聊天，到達時鐵門鎖著，我敲門後進入
    ，在許根茂家中停留約一個小時，然後至一家海產店吃東西。」（見警訊第四二
    四號卷第四頁）有所出入，而經本院前審再傳訊證人許根茂則證稱：「被告於八
    十四年十一月二十八日晚上九點半左右，與一位臺灣朋友到我店裏找我。」、「
    那一天是立委選舉期間，我去聽演講，回到家裏將門打開，被告隨後就到，乙○
    ○在我那裏沒有待多久。」、「我們在海產店吃了一個多鐘頭左右，是乙○○開
    車載我與他那一位朋友一起去的。」等語（見本院上更(一)卷第五八至五九頁）。
    按證人許根茂之證言前後所證一致，難認係臨證勾串之詞，其與被告所供雖有所
    出入，但此係因時間之經過及個人之認知所導致之差異，核與一般之常情不悖，
    尚不能僅因此枝節上之差異，遽認證人許根茂之證言為不可採信。又被告所供八
    十四年十一月二十八日下午五時許至當晚九時許，在澎湖縣馬公市○○路六十二
    號處與凌文賢等人打牌，惟此為證人凌文賢、胡建茂所否認一節，而本案發生之
    日期係八十四年十一月二十八日，被告則於八十五年一月十日在警局接受訊問，
    迄案發之日已一個多月，而一般人對一個多月前發生之事實，就何日何時做何事
    ，其記憶難免模糊，且證人凌文賢於原審審理中亦證稱：「因日隔多時，無法確
    定。」、「我們那天去許根茂家中聊些前些日打牌不愉快之事。」、「有與被告
    一同至許根茂家中」等語（見原審卷第一四七頁），本院調查時選任辯護人詰問
    證人凌文賢：「八十四年十一月二十八日當天下午八時四十分起，直到翌日凌晨
    被告均與你在一起？那天你有何証據証明你在澎湖？」，凌文賢答稱：「我與被
    告乙○○當天在一起。因為那年立委選舉有立委候選人在晚上八、九點造勢。我
    前一天是坐飛機去的，我因為沒有帶盥洗用具，所以去超商買刮鬍刀、盥洗用具
    。」等語。核與被告所辯及許根茂之證述相符，自不能僅因其就八十四年十一月
    二十八日下午五時至九時許之作為與被告供述不符，遽認被告所辯為不可採，而
    為其不利之認定。且被告自幼生活於澎湖縣，如公然行兇，因澎湖地區民風純樸
    ，地狹人稀，當很容易被人認出，焉有不殺人滅口，尚留甲○○○（即蕭家莉）
    活命之理。
  (5)本件被告乙○○從未到過案發之「宇鑫珠寶行」，與死者陳湘陵又無任何金錢糾
    紛，亦不認識被害人甲○○○（即蕭家莉），此業據被害人甲○○○（即蕭家莉
   ）、證人陳漢陵、陳相國於原審法院審理時分別陳述在卷，甲○○○（即蕭家莉
    ）於本院前審調查時亦供稱：「（案發前認識乙○○？）不認識」、「（你曾目
    睹陳湘陵與乙○○交往情形？）不曾，我先生的朋友我大部分都認識，我與我先
    生已結婚十年左右」各等語（本院上訴卷第四十六頁），足見乙○○與陳湘陵並
    無交往，既無交往，則無衝突，不可能有何欲置甲○○○（即蕭家莉）、陳湘陵
    於死地之仇怨，被告乙○○顯無殺害死者陳湘陵之犯罪動機；如謂被告乙○○係
    因積欠賭債，缺錢而起意殺害甲○○○（即蕭家莉）、陳湘陵行劫，然陳湘陵被
    殺後，行兇歹徒並未就店內財物有所搜刮，此亦經被害人甲○○○（即蕭家莉）
    陳述在卷（見前揭警卷第四十七頁第一行、本院上訴卷四十七頁背面第五行），
    故就殺人之動機與目的而言，被告乙○○顯然有所欠缺。況死者陳湘陵交往複雜
    ，在外並有大筆債務，為甲○○○（即蕭家莉）所不否認，是否因債務糾紛，引
    發他人之殺機，亦非無可能。
  (6)本院調查時再詢諸甲○○○（即蕭家莉）證稱：陳湘陵是我先生，一信搶案與殺
    害我先生的槍是同一把槍，吳見智是我夫弟陳相國的連襟，他本人也是（澎湖縣
    警察局）警員。被告與我先生是從小就認識的鄰居，我們結婚後兩家住的也不遠
    等語。而陳漢陵、陳相國、陳湘陵均係兄弟，不能證明與被告乙○○涉及搶劫銀
    行案件，已如前述，復不能證明被告乙○○曾持有槍、彈，豈能以甲○○○即蕭
    家莉所陳銀行搶劫案及殺害其夫之案件，槍枝係同一支，而此類推係被告乙○○
    犯本件殺人罪。況甲○○○即蕭家莉既稱「被告與我先生是從小就認識的鄰居，
    我們結婚後兩家住的也不遠」，一反前述，(5)之意旨、證詞矛盾，而不能究明，
    不能採為不利被告之證據。且其係宇鑫珠寶行槍擊案，其夫陳湘陵遭槍擊斃現場
    之唯一目擊者，又狀稱時任澎湖縣警察局長之何春乾為免其受誤導發生指認錯誤
    ，於八十四年十二月二十一日曾出示許多照片供其指認，並非僅以乙○○一人之
    照片供其指認，乃是混和多人之照片並參雜被告在軍中至案發時之照片供其指認
    ，伊當時即明確指出被告為槍擊兇嫌無訛，並非僅以被告之單一照片供其指認，
    其指認絕未遭暗示、誤導等語（見本院前審卷第七十三、七十四頁），但似此情
    形，其既知被告與其夫自幼為相識之鄰居，此後二家住處亦相距不遠，自屬印象
    最深，當然就此為指認。其謂不可能指認錯誤，乃其個人主觀之判斷，為其個人
    之意見，在無其他佐證之情形下，此即非確切事證，不能僅憑此指認即認定為被
    告不利之證據。
  (7)卷附之死亡證明書及驗斷書、相驗屍體證明書，解剖屍體筆錄、解剖屍體照片相
    驗筆錄，勘驗筆錄，及台灣高等法院檢察署法醫中之鑑定書（見相驗卷）、命案
    現場略圖，固足證被害人死亡之情狀，究不能以此推斷係何人所為，不能執為不
    利於被告之證據。
    綜上所述，被害人甲○○○雖一再堅指被告確為殺人兇手，然其指述已有瑕疵，
    且有誤認可能，秘密證人Ａ１之證詞亦無可採信，又無作案之兇器扣案可證，故
    依現有證據，並不能積極證明被告乙○○確有持槍殺人犯行，不必有其他有利之
    證據，自應為被告有利之認定。
五、被告乙○○被訴未經許可持有手槍、子彈及連續殺人部分，依現有證據，既無法
    證明被告犯罪，此外尚乏積極證據足證被告有前開犯行，自屬不能證明被告犯罪
    。原審因之諭知被告此部分無罪，核無不合，檢察官上訴意旨猶執陳詞，指摘原
    判決諭知被告此部分無罪不當，其上訴為無理由，應予駁回。
六、被告被訴圖利聚眾賭博等罪部分，已經本院前審判決確定，併予明。
據上論結，應依刑事訴訟法第三百六十八條，判決如主文。
本案經檢察官陳新慶到庭執行職務。
中    華    民    國     九十一     年       九       月        四      日
                              臺灣高等法院高雄分院刑事第四庭
                                  審判長法官  蕭權閔
                                        法官  陳吉雄
                                        法官  陳啟造
右正本證明與原本無異。
檢察官如不服本判決應於收受本判決後十日內向本院提出上訴書狀，其未述上訴理
由者，並得於提起上訴後十日內向本院補提理由書狀（均須按他造當事人之人數附繕
本)「切勿逕送上級法院」。
                                      書記官  白  蘭
中    華    民    國     九十一     年       九       月       六       日
                                                                        Ｋ
